---
title: "Instacart"
output: 
  flexdashboard::flex_dashboard:
    orientation: rows
---

```{r setup, include=FALSE}
library(flexdashboard)
library(tidyverse)

orders <- read_csv("data/orders.csv")
order_products <- read_csv("data/order_products.csv")
products <- read_csv("data/products.csv")
aisles <- read_csv("data/aisles.csv")
departments <- read_csv("data/departments.csv")
```

Visão Geral
========================

Row
-----------------------------------------------------------------------

### Quantidade total de usuários {.value-box}

```{r}
valueBox(n_distinct(orders$user_id), icon = "fa-users")
```

### Quantidade total de compras {.value-box}

```{r}
valueBox(n_distinct(orders$order_id), icon = "fa-shopping-cart")
```

### Quantidade média de compras por usuário

```{r}
orders %>%
  group_by(user_id) %>%
  summarise(n = n_distinct(order_id)) %>%
  with(n) %>%
  mean() %>%
  round(2) %>%
  valueBox(icon = "fa-star")
```

### Quantidade de produtos distintos

```{r}
orders %>%
  left_join(order_products, by = "order_id") %>%
  summarise(n = n_distinct(product_id)) %>%
  with(n) %>%
  valueBox(icon = "fa-product-hunt")
```

Row
----------------------------

### Distribuição da quantidade de compras

```{r}
orders %>%
  group_by(user_id) %>%
  summarise(n = n_distinct(order_id)) %>%
  ggplot(aes(x = n)) + 
  geom_histogram(bins = 30, colour = "white", fill = "darkblue") +
  labs(x = "Quantidade de compras", y = "Quantidade de clientes")
```

### Distribuição da quantidade de produtos por compra

```{r}
orders %>%
  left_join(order_products, by = "order_id") %>%
  group_by(user_id, order_id) %>%
  summarise(n = n_distinct(product_id)) %>%
  ggplot(aes(x = n)) + 
  geom_histogram(bins = 30, colour = "white",  fill = "darkblue") +
  labs(x = "Quantidade de produtos", y = "Quantidade de compras")
```

Usuários {.storyboard}
====================

### Distribuição da quantidade de compras.


```{r}
orders %>%
  group_by(user_id) %>%
  summarise(n = n_distinct(order_id)) %>%
  ggplot(aes(x = n)) + 
  geom_histogram(bins = 30, colour = "white", fill = "darkblue") +
  labs(x = "Quantidade de compras", y = "Quantidade de clientes")
```

***

A quantidade de compras é uma variável muito assimétrica. Vamos categorizá-la para
facilitar análises posteriores.

### Categorização da quantidade de compras

```{r}
users <- orders %>%
  group_by(user_id) %>%
  summarise(qtd = n_distinct(order_id)) %>%
  mutate(qtd_cat = cut(qtd, breaks = c(-Inf, 5, 10, 25, Inf)))

ggplot(users, aes(x = qtd_cat, fill = qtd_cat)) + 
  geom_bar() +
  labs(
    x = "Categoria da Quantidade de compras", 
    y = "Quantidade de clientes"
    ) +
  guides(fill = FALSE)
```

***

Após a categorização ficamos com grupos relativamente homogêneos.

### Distribuição do tempo médio (em dias) entre as compras

```{r}
orders %>%
  group_by(user_id) %>%
  summarise(tempo_medio = mean(days_since_prior_order, na.rm = TRUE)) %>%
  filter(!is.na(tempo_medio)) %>%
  ggplot(aes(x = tempo_medio)) +
  geom_density(fill = "darkblue") + 
  geom_vline(aes(xintercept = mean(tempo_medio))) +
  labs(x = "Tempo médio entre as compras", y = "Quantidade de clientes") +
  ggtitle(label = "",subtitle = "A linha vertical representa a média.")
```

***

A disttribuição do tempo médio entre as compras é aparentemente simétrica e os clientes do Instacart fazem aproximadamente 1 compra a cada 15 dias.

### Distribuição do tempo médio (em dias) entre as compras por quantidade de compras

```{r}
orders %>%
  group_by(user_id) %>%
  summarise(tempo_medio = mean(days_since_prior_order, na.rm = TRUE)) %>%
  filter(!is.na(tempo_medio)) %>%
  left_join(users, by = "user_id") %>%
  ggplot(aes(x = tempo_medio, fill = qtd_cat)) +
  geom_density(alpha = 0.5) + 
  labs(
    x = "Tempo médio entre as compras", 
    y = "Quantidade de clientes",
    color = "Qtd. de compras")
```

***

Como esperado, quanto mais compras um cliente fez no Instacart, também foi menor o tempo entre elas.


### Será que os usuários compram sempre no mesmo dia da semana?

```{r}
orders %>%
  group_by(user_id) %>%
  summarise(n = n_distinct(order_dow)) %>%
  group_by(n) %>%
  summarise(n_user = n_distinct(user_id)) %>%
  ggplot(aes(x = as.factor(n), y = n_user)) +
  geom_col(fill = "darkblue") +
  labs(
    x = "Número de dias da semana distintos",
    y = "Quantidade de usuários"
  )
```

*** 

Não. Os clientes não parecem manter uma rotina de comprar sempre no mesmo dia da semana.

### Será que os clientes sempre compram no mesmo período?

```{r}
orders %>%
  mutate(
    order_hour_of_day = as.numeric(order_hour_of_day),
    periodo = case_when(
      between(order_hour_of_day, 7, 12) ~ "manhã",
      between(order_hour_of_day, 13, 18) ~ "tarde",
      between(order_hour_of_day, 19, 24) ~ "noite",
      TRUE ~ "madrugada"
    )
  ) %>%
  group_by(user_id) %>%
  summarise(n = n_distinct(periodo)) %>%
  group_by(n) %>%
  summarise(n_user = n_distinct(user_id)) %>%
  ggplot(aes(x = n, y = n_user)) + 
  geom_col(fill = "darkblue") +
  labs(
    x = "Número de períodos distintos",
    y  = "Quantidade de clientes"
  )
```


Compras {.storyboard}
====================

### Distribuição da quantidade de produtos por compra

```{r}
orders_and_products <- orders %>%
  left_join(order_products, by = "order_id")

orders_and_products %>%
  group_by(user_id, order_id) %>%
  summarise(n = n_distinct(product_id)) %>%
  ggplot(aes(x = n)) +
  geom_histogram(color = "white", fill = "darkblue") +
  labs(x = "Quantidade de produtos", y = "Quantidade de compras")
```

***

Distribuição bem assimétrica. A grande maioria das compras são pequenas (< 10 produtos)

### Distribuição das compras por hora do dia da compra

```{r}
orders_and_products %>%
  group_by(order_hour_of_day) %>%
  summarise(n = n_distinct(order_id)) %>%
  ggplot(aes(x = order_hour_of_day, y = n)) + 
  geom_col(fill = "darkblue") + 
  labs(
    x = "Hora do dia",
    y = "Quantidade de compras"
  )
```

*** 

As ordens são bem distribuidas principalmente durante o dia (entre 8h e 19h) principalmente.


### Distribuição das compras por dia da semana

```{r}
orders %>%
  mutate(order_dow = as.factor(order_dow)) %>%
  group_by(order_dow) %>%
  summarise(n = n_distinct(order_id)) %>%
  ggplot(aes(x = order_dow, y = n)) + 
  geom_col(fill = "darkblue") %>%
  labs(
    x = "Dia da Semana",
    y = "Quantidade de Compras"
  )
```

*** 

Sábado e domingo concentram mais compras do que os demais dias da semana.

### Compras por dia da semana e hora do dia. 

```{r}
orders %>%
  mutate(order_dow = as.factor(order_dow)) %>%
  ggplot(aes(x = order_dow, y = order_hour_of_day)) +
  geom_jitter(alpha = 0.1, size = 0.05) +
  stat_summary(
    aes(y = as.numeric(order_hour_of_day)), 
    fun.y = median, 
    geom = "point",
    colour = "red"
    ) +
  labs(
    x = "Dia da Semana",
    y = "Hora do dia"
  )
```

***

Não parece ter muita diferença...

Produtos
==============================

Row
-----------------------------

### Produtos mais vendidos

```{r}
orders_and_products %>%
  group_by(product_id) %>%
  summarise(
    n_orders = n_distinct(order_id),
    n_users = n_distinct(user_id)
    ) %>%
  filter(row_number(desc(n_orders)) <= 20, !is.na(product_id)) %>%
  arrange(desc(n_orders)) %>%
  left_join(products, by = "product_id") %>%
  select(`Nome do Produto` = product_name, `Quantidade de compras` = n_orders, `Quantidade de Usuários` = n_users) %>%
  knitr::kable()
```

### Ordem de colocar no carrinho por departamento

```{r}
library(ggridges)
order_products %>%
  left_join(products, by = "product_id") %>%
  left_join(departments, by = "department_id") %>%
  filter(!is.na(department)) %>%
  mutate(department = fct_reorder(department, add_to_cart_order)) %>%
  ggplot(aes(y = department, x = add_to_cart_order, fill = department)) +
  geom_density_ridges() +
  guides(fill = FALSE) +
  coord_cartesian(xlim = c(0, 20))
```

Miscelânea
===========================


Row
-----------------------

### Percentual de compras com pelo menos um chocolate {.value-box}

```{r}
orders_and_products %>%
  left_join(products, by = "product_id") %>%
  mutate(tem_chocolate = str_detect(product_name, "Chocolate")) %>%
  group_by(order_id) %>%
  summarise(tem_chocolate = max(tem_chocolate)) %>%
  with(tem_chocolate) %>%
  mean(na.rm = TRUE) %>%
  scales::percent() %>%
  valueBox(icon = "fa-child")
```

### Percentual de compras com pelo menos uma bebida alcoolica {.value-box}

```{r}
orders_and_products %>%
  left_join(products, by = "product_id") %>%
  left_join(departments, by = "department_id") %>%
  mutate(tem_alcool = department == "alcohol") %>%
  group_by(order_id) %>%
  summarise(tem_alcool = max(tem_alcool)) %>%
  with(tem_alcool) %>%
  mean(na.rm = TRUE) %>%
  scales::percent() %>%
  valueBox(icon = "fa-beer")
```

### Das compras com bebida alcoolica, qual percentual tem cerveja?

```{r}
orders_and_products %>%
  left_join(products, by = "product_id") %>%
  left_join(departments, by = "department_id") %>%
  mutate(
    tem_alcool = department == "alcohol",
    tem_cerveja = str_detect(product_name, "Beer")
    ) %>%
  group_by(order_id) %>%
  summarise(
    tem_alcool = max(tem_alcool),
    tem_cerveja = max(tem_cerveja)
    ) %>%
  filter(tem_alcool == 1) %>%
  with(tem_cerveja) %>%
  mean(na.rm = TRUE) %>%
  scales::percent() %>%
  valueBox(icon = "fa-beer")
```



