---
title: "AULA 3: STRINGR/LUBRIDATE/PURRR"
subtitle: "Ou 'Tratando Dados no Mundo Real'"
author: "Caio Lente + Curso-R"
output:
  xaringan::moon_reader:
    lib_dir: libs
    nature:
      highlightStyle: github
      highlightLines: true
      countIncrementalSlides: false
---

```{r setup, include=FALSE}
options(htmltools.dir.version = FALSE)
knitr::opts_chunk$set(comment = "#>")
library(magrittr)
```

# Índice

O que veremos hoje:

--

- Stringr

  - Mexer com strings é fácil
  - Regex
  - Mexer com strings é dífícil
  
--

- Lubridate
  - Criando datas
  - Mexer com datas é fácil
  - Mexer com datas é difícil
  
--

- Purrr
  - O que são listas?
  - Iterações simples
  - Iterações avançadas
  
  
  
---
background-image: url("https://images.unsplash.com/photo-1505218795627-2b9746a5343f?dpr=1&auto=format&fit=crop&w=1000&q=80&cs=tinysrgb")
background-position: 50% 50%
class: center, middle, inverse

# STRINGR



---
class: inverse, center, middle

# Mexer com strings é fácil



---

# O básico

Strings não passam de sequências de caracteres! Em português o termo é literalmente
traduzido como *cadeia de caracteres*.

```{r}
minha_primeira_string <- "Eu adoro o IME!"
minha_primeira_string
```

--

Strings aceitam praticamente qualquer coisa que está entre aspas, então podemos ir à
loucura:

```{r}
minha_segunda_string <- "こんにちは! Está 40\u00BAC na lá ɐɹoɟ"
minha_segunda_string
```

--

**EX:** Rode a função `class()` em uma string. O que ela realmente é?



---

# Caracteres especiais

Usando uma barra oblíqua para a esquerda, podemos criar caracteres especiaias. Esta
técnica se chama *escaping*.

```{r}
cat("Uma lista feita à mão:\n\t-Item 1;\n\t-Item dois.")
```

Os caracteres especiais `\n` e `\t` indicam respectivamente uma nova linha e
uma tabulação.

--

Se não pudermos usar caracteres não-ASCII (como é com o CRAN), podemos usar
a barra oblíqua aliada a códigos Unicode para descrever qualquer caractere
imaginável:

```{r}
"\u03b1\u03b2\u03b3"
```



---

# O pacote stringr

Todas as funções do `stringr` começam com o prefixo `str_`. Isso facilita muito
quando precisamos buscar buscar alguma coisa no nosso environment!

```{r}
library(stringr)
```

--

**EX:** Carregue o `stringr` e procure por suas funções usando a tecla TAB.

--

A função mais básica do pacote é `str_length()`, que retorna o número de caracteres
em uma string. Como todas as funções do `stringr` são vetorizadas, o primeiro
argumento delas pode ter tanto uma única string quando um vetor de strings.

```{r}
str_length(c("Um", "Dois", "Três ", "Quatro", "Cinco"))
```

--

**EX:** Verifique como são contados caracteres escapados.



---

# As maravilhas da formatação

Uma das tarefas mais comuns que precisamos executar quando se trata de strings
é transformar um texto de formatação duvidosa em um texto com a formatação que
desejamos:

```{r}
s <- "nAh uNIaUM xOvIeHtIkA, U MiGuXeixxXXxx ixXxKreVi vC"
str_to_lower(s)
str_to_upper(s)
str_to_title(s)
```

Agora o texto está muito mais compreensível!



---

# Tirando pedaços

Outra utilidade importante é retirar fatias indesejadas de strings. Se tivermos
um texto com espaços extras no início e no final, podemos recorrer à função
`str_trim()`:

```{r}
str_trim(c("M", "F", "F", " M", " F ", "M"))
```

--

**EX:** Tabulações são consideradas espaços?

--

Já a função `str_sub()` usa as posições dos caracteres nas strings para determinar
o que remover:

```{r}
str_sub(c("__SP__", "__MG__", "__RJ__"), start = 3, end = 4)
```

--

**EX:** Teste `str_sub()` dando valor só para `start` ou só para `end`. O que
acontece se passarmos números negativos para ambos os parâmetros?



---

# Concatenação

Assim como temos `length()` e `str_length()`, temos `c()` e `str_c()`:

```{r}
str_c("O valor p é: ", "0.03")
```

--

**EX:** E se passássemos uma variável numérica para essa função?

--

Vetorização também não é um problema para a `str_c()`:

```{r}
s1 <- c("O R", "O Java")
s2 <- c("bom", "ruim")
str_c(s1, " é muito ", s2)
```

--

**EX:** Use o argumento `sep` para remover a repetição de espaços. Use o argumento
`collapse` para juntar as duas frases em uma.



---

# Até agora

- Com `str_length()` podemos contar quantos caracteres tem uma string
- Com `str_to_*()` podemos formatar uma string facilmente
- Com `str_trim()` e `str_sub()` podemos retirar pedaços de strings
- Com `str_c()` podemos concatenar strings

--

### Exercício

Partindo do vetor de strigs `vs`, obtenha o texto `s`:

```r
vs <- c("***O número   " , "de caRACTeres", "   nEste TexTO", "é")
s <- "o número de caracteres neste texto é 36"
```

**Dicas:** Use pipes (você só precisará de uma pipeline) e lembre-se do
*placeholder*. Para saber se ambos os textos obtidos são iguais, use o
operador de igualdade (`=`) normalmente.

???

vs %>%
  str_trim() %>%
  str_c(collapse = " ") %>%
  str_to_lower() %>%
  str_sub(start = 4) %>%
  str_c(str_length(.), sep = " ")



---
class: inverse, center, middle

# Regex



---

# Expressões regulares

*Regular expressions* ou somente "regex" são uma ferramenta que usamos para
capturar padrões em strings. Veja um pequeno exemplo com a função `str_detect()`
(que detecta se uma determinada string apresenta um certo padrão):

```{r}
str_detect(c("banana", "BANANA", "maca", "nona"), pattern = "na")
```

--

Alguns caracteres tem significados especiais dentro de expressões regulares
para que possamos fazer casamentos (*matchings*) mais interessantes.

Os caracteres `.`, `^` e `$` casam respectivamente com qualquer caractere,
o início de uma string e o final de uma string.

--

**EX:** Mude o valor do argumento `pattern` no código acima para que a
expressão dê match com qualquer string que tenha como segunda letra um
`a` minúsculo.



---

# Quantos e quais

Outra funcionalidade interessante do regex é a possibilidade de passar um número de
vezes para um padrão se repetir. `+` indica que um padrão se repete uma ou mais vezes,
`*` indica que um padrão se repete zero ou mais vezes, e `{m,n}` indica que um padrão
se repete entre `m` e `n` vezes (variações importantes são `{m}`, `{,n}` e `{m,}`).

```{r}
str_detect(c("oi", "oii", "oiii", "oiiii"), pattern = "oi{3,}e*")
```

--

Também importante são os marcadores de conjuntos. Tudo que estiver dentro de um `()`
vai ser tratado como uma unidade indivisível; já colocando caracteres dentro de
um `[]`, casamos com qualquer um deles.

```{r}
str_detect(c("banana", "baNANA", "BAnana"), ".[Aa](na){2}")
```



---
class: inverse, center, middle

# Mexer com strings é dífícil



---

# Substituição

Uma das tarefas mais comuns no tratamento de strings é a substituição de um padrão
por outro. Para isso temos as funções `str_replace()` e `str_replace_all()` que
substituem, respectivamente, o primeiro ou todos os padrões encontrados.

```{r}
str_replace("banana", pattern = "na", replacement = "XX")
```

--

Uma funcionalidade destas (e outras) funções é a possibilidade de usar o padrão
procurado na substituição usando referências. Simplesmente use padrões da forma
`\\N` no `replacement` onde `N` é o índice de um `()`:

```{r}
str_replace_all("banana", pattern = "(na)", replacement = "XX\\1")
```

--

**EX:** Dado um número de 11 dígitos, transforme-o em um CPF da forma `544.916.518-84`.



---

# Extração

Com `str_extract()` e `str_extract_all()`, extraímos padrões de strings. Podemos
usar isso para tirar de uma string apenas a parte de casa com um padrão:

```{r}
pessoas <- c("João Silva", "Joana Lima", "Madonna")
str_extract(pessoas, pattern = "[:alpha:]+$")
```

```{r}
str_extract_all(pessoas, pattern = "[A-Z]")
```



---

# Quebra

Se quisermos quebrar uma string em certos pontos podemos usar `str_split()`.
Essa função usa um padrão e divide uma string em um vetor de strings
quebrando-a exatamente onde encontrar o padrão.

```{r}
str_split("Você quer um vetor @?", pattern = " ")
```

--

Através de `str_split_fixed()` podemos limitar o número máximo de quebras
(mas aí voltamos a obter uma tabela):

```{r}
str_split_fixed("Você quer um vetor @?", pattern = " ", n = 3)
```



---

# Até agora

- Para substituir um padrão por um texto, podemos usar `str_replace()`
- Para extrar um padrão de uma string, podemos usar `str_extract()`
- Para quebrar uma string onde ocorre um padrão, podemos usar `str_split()`

--

### Exercício

Partindo de `stringr::sentences`, crie o vetor `no_the`, onde todas as
ocorrências da palavra "the" (ou "The") são removidas (mas tendo em mente que
as frases devem continuar começando com letra maiúscula)

**Dica:** Tente criar uma tabela com `stringr::sentences` para poder operar
em colunas usando `dplyr::mutate()`. É possível resolver esse problema com
apenas uma pipeline.

???

ss %>%
  str_replace_all("[Tt]he ?", "") %>%
  dplyr::tibble(sentence = .) %>%
  dplyr::mutate(
    first = str_extract(sentence, "^[:alpha:]"),
    first = str_to_upper(first),
    sentence = str_replace(sentence, "^[:alpha:]", first)) %>%
  dplyr::pull(sentence)



---
background-image: url("https://images.unsplash.com/photo-1435527173128-983b87201f4d?dpr=1&auto=format&fit=crop&w=1000&q=80&cs=tinysrgb")
background-position: 50% 50%
class: center, middle, inverse

# LUBRIDATE



---
class: inverse, center, middle

# Criando datas



---

# O básico

Quando tratamos de datas e horários em liguagens de programação, geralmente
estamos falando sobre um **número** que será expresso como uma **string**.

```{r, message = FALSE}
library(lubridate)
now()
```

--

O formato padrão de `date` e `datetime` é `AAAA-MM-DD HH:MM:SS`. Desta forma,
não conseguimos converter uma data brasileira para o tipo `date` por padrão.

```{r, warning = FALSE}
as_date("20/01/2018")
```

--

**EX:** Qual é o formato esperado por `as_date()`? Rode `today()`.



---

# Datas bem formatadas

O jeito mais simples de criar uma data ou uma data-hora é com as primeiras
funções que vimos: `as_date()` e `as_datetime()`. Para que elas funcionem,
a entrada precisa estar praticamente 100% formatada no ISO 8601.

```{r}
as_datetime("2018-01-20 00:02:05")
```

--

**EX:** Passe uma data para `as_datetime()` e uma data-hora para `as_date()`.

--

Outro jeito de criar datas é passando seus componentes individuais para
`make_date()` e `make_datetime()`. Este método é particularmente útil quando
tratando tabelas!

```{r}
make_date(2018, 01, 20)
```



---

# Fugindo do ISO 8601

Se quisermos criar uma data (sem horário), podemos usar a família `dmy()`, `ymd()`,
`mdy()` e assim por diante... Elas procuram os campos (*day*, *month* e *year*) na
ordem em que a respectiva letra aparece no nome da função.

```{r}
dmy("20/01/2018")
```

--

**EX:** O que acontece se passarmos o número `20012018` para a função acima?

--

Para data-horas, a lógica é a mesma: `dmy_hms()`, `ymd_hms()`, etc. Agora as letras
depois do sublinhado representam *hour*, *minute* e *second*.

```{r}
dmy_hms("20/01/2018 12:02:50")
```

--

**EX:** E se não quisermos especificar os minutos ou segundos de um datetime?



---

# Fusos horários

Um componente importante de datetimes que ainda não abordamos diretamente são
os fusos horários. Praticamente todas as funções de criação de datas têm um
argumento `tz` que nos permite especificar o fuso.

```{r}
t1 <- dmy_hms("01/06/2015 12:00:00", tz = "America/New_York")
t2 <- dmy_hms("01/06/2015 13:00:00", tz = "America/Sao_Paulo")
t1 == t2
```

--

**EX:** Crie um vetor `c(t1, t2)`. O que acontece quando você o imprime?

--

Para trocar o fuso de um datetime, basta usar `with_tz()`:

```{r}
with_tz(t1, tzone = "Australia/Lord_Howe")
```

--

**EX:** Dê uma olhada na lista de fusos presentes em `OlsonNames()`.



---

# Até agora

- Com `as_date()` e `as_datetime()` podemos criar datas a partir do ISO 8601
- Com `make_*()` podemos criar datas a partir de seus componentes
- Com as famílias `ymd()` e `ymd_hms()` podemos criar datas a partir de qualquer
formato
- Podemos atribuir fusos a data-horas com o argumento `tz`

--

### Exercício

Partindo do vetor de strigs `vt`, obtenha a data-hora `t`. Você deve fazer isso
de duas formas diferentes: uma deve usar somente o pacote `lubridate` e a outra
deve usar o pacote `stringr` também.

```{r}
vt <- c("2015", "31", "03", "02", "59")
t <- ymd_hm("2015-03-31 02:59")
```



---
class: inverse, center, middle

# Mexer com datas é fácil



---

# Componentes

Depois que aprendemos a construir datas, entender seus componentes é uma tareafa
razoavelmente simples. Usando os nomes em inglês das diferentes unidades de medida
de uma data-hora, podemos extrair cada unidade separadamente.

```{r}
dt <- ymd_hms("2016-07-08 12:34:56")
c(year(dt), month(dt), day(dt), hour(dt), minute(dt), second(dt))
```

--

Além destas funções básicas, também temos acesso a algumas variações. `yday()` nos
dá o dia do ano, enquanto `wday()` nos dá o dia da semana (1 = domingo e 7 = sábado).

```{r}
c(yday(dt), wday(dt))
```

--

**EX:** Para que servem os argumentos de `wday()`?



---

# Componentes (cont.)

Uma propriedade interessante dos componentes é que podemos atribuir valores
diretamente a eles. Basta usar o operador de atribuição (`<-`) na seleção de
um componente:

```{r}
year(dt) <- 2020
dt
```

--

**EX:** Tente atribuir um valor inválido (maior que `31`) para `day(dt)`

--

Também é possível arredondar uma data-hora para o componente mais próximo: use
`roud_date()` e passe o nome de um componente para o argumento `unit`. Se você
precisar dos operadores de teto e chão, eles também estão disponíveis
(`floor_date()` e `ceiling_date()`).

```{r}
round_date(dt, "day")
```



---
class: inverse, center, middle

# Mexer com datas é difícil



---

# Durações

No R tradicional, mexer com a diferença entre dois objetos data-hora pode ser
algo muito complicado e de comportamento imprevisível, mas o `lubridate` nos
fornece uma interface consistente com `duration` que sempre retorna a duração
em segundos.

```{r}
as.duration(today() - dmy("28/12/1995"))
```

--

Se quisermos construir uma duração, basta utilizar as funções de componente que
já aprendemos no plural e com um `d` na frente:

```{r}
dyears(1) + dweeks(12) + dhours(15)
```

--

**EX:** Encontre a data de amanhã usando `today()` e um construtor de duração.



---

# Períodos

Como nem sempre queremos diferenças de tempo e aritmética com datas resumidas a
uma duração em segundos, o `lubridate` nos fornece o conceito de `periods`
(durações que são legíveis para um humano). Seus contrutures são os componentes
no plural:

```{r}
years(1) + weeks(12) + hours(15)
```

--

A maior diferença entre durações e períodos aparece quando lidamos com as variações
naturais no comprimento das unidades temporais. Veja por exemplo o que acontece quando
adicionamos `dyears(1)` e `years(1)` a um ano bissexto:

```{r}
c(ymd("2016-01-01") + dyears(1), ymd("2016-01-01") + years(1))
```

--

**EX:** Onde mais esse tipo de diferença poderia aparecer?

???

Mudança no horário de verão



---

# Intervalos

Para complicar ainda mais o que acabamos de ver, imagine que precisamos
determinar quantos dias cabem em um mês. Isso naturalmente depende porque
tem todo mês tem o mesmo número de dias...

```{r}
months(1) / days(1)
```

--

Para isso temos o conceito de `interval`, uma duração com um ponto de início.
Usando o operador infixo `%--%`, determinamos um intervalo e assim fica fácil
de obter um resultado preciso:

```{r}
(today() %--% (today() + months(1))) / days(1)
```

--

**EX:** `(today() %--% (today() + years(1))) / months(1)` funciona?



---

# Até agora

- Usando componentes (`day()`, `month()`, `year()`, etc.) podemos trabalhar com
as partes de uma data-hora
- Com durações podemos realizar operações com diferenças de tempo
- Com períodos temos acesso a durações em uma forma mais legível e interpretável
- Com intervalos podemos dar um ponto inicial a uma operação temporal

--

### Exercício

Partindo de `lubridate::lakers`, determine, em média, quanto tempo o Lakers
(`team == "LAL"`) demora para arremessar a primeira bola (`etype == "shot"`)
no primeiro período (`period == 1`).

**Dicas:** Lembre-se da aula de `dplyr`! É possível resolver esse exercício
com apenas uma pipeline (na qual precisa haver apenas um `mutate()`). Entenda
a função `ms()` (ela não é o que parece).

???

lakers %>% 
  dplyr::filter(etype == "shot", period == 1, team == "LAL") %>% 
  dplyr::mutate(time = as.duration(ms(time))) %>%
  dplyr::group_by(date) %>%
  dplyr::summarise(first = min(time)) %>%
  dplyr::pull(first) %>%
  mean()



---
background-image: url("https://images.unsplash.com/photo-1491485880348-85d48a9e5312?ixlib=rb-0.3.5&ixid=eyJhcHBfaWQiOjEyMDd9&s=d1594d1e3fac86753a5e25b4e43da6f9&dpr=1&auto=format&fit=crop&w=1000&q=80&cs=tinysrgb")
background-position: 50% 50%
class: center, middle, inverse

# PURRR



---
class: inverse, center, middle

# O que são listas?



---

# Listas

Listas são objetos muito semelhantes a vetores, com a diferença de que elas não
precisam ser homogêneas. Isso quer dizer que os elementos de uma lista podem ter
qualquer tipo (mesmo que eles não sejam iguais entre si).

```{r}
l <- list(
  um_numero = 123, um_vetor = c(TRUE, FALSE, TRUE),
  uma_string = "abc", uma_lista = list(1, 2, 3))
str(l)
```

--

**EX:** Rode o comando acima sem a função `str()`.



---

# Indexação

Para acessar os elementos de uma lista precisamos tomar cuidado com a diferença
entre `[]` e `[[]]`. O primeiro acesa uma posição, enquanto o segundo acessa um
elemento.

```{r}
l[3]
l[[3]]
```

--

Uma funcionalidade interessante é a composição de `[[]]` caso precisemos de
indexações mais profundas, ou seja, acessar os elementos de uma lista que
é por sua vez um elemento de uma lista.

--

**EX:** Acesse o segundo elemento do quarto elemento de `l` com `[[]]`.



---

# O pacote purrr

As funções mais básicas do `purrr` facilitam nossas vidas quando estamos
trabalhando com listas. `pluck()` é uma abstração de `[[]]`, enquanto
`set_names()` nos ajuda a atribuir nomes para os elementos de uma lista.

```{r, message = FALSE}
library(purrr)
pluck(l, "uma_lista", 2)
l <- set_names(l, c("um", "dois", "três", "quatro"))
str(l)
```



---

# Até agora

- `list` (mais conhecido como "lista") é uma estrutura de dados heterogênea
- Podemos indexar posições e elementos de uma lista com `[]` e `[[]]`
respectivamente
- Podemos compor os operadores acima para encontrar exatamente o que desejamos
- Usando `pluck()` e `set_names()` conseguimos indexar e nomear listas com
facilidade

--

### Exercício

Crie uma lista com 3 níveis de profundidade e, depois de criada, atribua nomes
para os elementos do terceiro nível (usando apenas `set_names()` e `pluck()`).

**Dica:** Uma operação da forma `pluck()<-` é plenamente possível.



---
class: inverse, center, middle

# Iterações simples



---

# Laços

Laços (comumente conhecidos como *loops*) são a ferramenta que utilizamos para
iterar ao longo de listas ou vetores. Suponha que temos a função e o vetor abaixo
e que queremos aplicar a função a cada elemento do vetor.

```{r}
soma_um <- function(x) { x + 1 }
obj <- 10:12
```

--

Utilizando um loop, isso é uma tarefa simples.

```{r}
for (i in 1:3) {
  obj[i] <- soma_um(obj[i])
}
obj
```

--

**EX:** Reescreva o loop acima, mas agora considerado que `obj` é uma lista de 3
elementos.



---

# Map

A função `map()` não passa de uma abstração de laços como o que acabamos de ver.
Ela recebe um objeto (`.x`) e uma função (`.f`), aplicando esta a cada elemento to
objeto (este pode ser tanto uma lista quanto um vetor).

```{r, echo = FALSE}
obj <- 10:12
```

```{r}
obj <- map(obj, soma_um)
str(obj)
```

--

Usando o argumento `...` de `map()` podemos passar argumentos para nossa função
que permanecerão constantes ao longo de todas as iterações

```{r, echo = FALSE}
obj <- 10:12
```

```{r}
soma_n <- function(x, n = 1) { x + n }
obj <- map(obj, soma_n, n = 3)
```

--

**EX:** O que acontece se passarmos uma lista nomeada para `map()`?



---

# Achatamento

`map()` sempre retorna uma lista independente objeto recebido porque ela não pode
assumir nada sobre o resultado. Se quisermos achatar os resultados só precisamos
chamar uma função da família `map_***()` (onde `***` é a abreviação do tipo do
objeto que deve ser retornado).

```{r, echo = FALSE}
obj <- 10:12
```

```{r}
map_dbl(obj, soma_n, n = 3)
```

--

Os tipos possíveis são: `dbl` (números), `chr` (strings), `dfc`
(*data frame columns*), `dfr` (*data frame rows*), `int` (inteiros), `lgl`
(lógicos).

--

Alternativamente, se quisermos explicitar o achatamento ou fazê-lo sem a
necessidade de um `map()`, podemos usar `flatten_***()`.

```{r}
map(obj, soma_n, n = 3) %>% flatten_dbl()
```



---

# Fórmulas

Por padrão, `map()` sempre substitui o primeiro arugmento da função pelos
elementos do objeto iterado. Se quisermos mudar isso, podemos usar fórmulas.

```{r}
map_dbl(obj, ~soma_n(x = 10, n = .x))
```

--

Como podemos ver, o construtor `~` declara que estamos usando uma fórmula,
enquanto o *placeholder* `.x` serve para marcar onde devem ser colocados os
elementos de `obj` a cada iteração.

```{r}
obj2 <- list(list(1:3, 6:8), list(11:13, 16:18))
map(obj2, ~map_dbl(.x, mean)) %>% str()
```



---

# Map em paralelo

Se quisermos fazer uma iteração ao longo de dois vetores/listas, isso é
perfeitamente possível usando `map2()` e a família `map2_***`. Desta vez
temos dois *placeholders* (`.x` e `.y`), mas fora isso a função se comporta
exatamente da mesma forma.

```{r}
map2_dbl(1:3, 11:13, soma_n)
```

--

Se precisarmos iterar sobre mais que dois objetos, podemos usar `pmap()` e
a família `pmap_***()`. Neste caso, a entrada deve ser uma lista onde cada
elemento é um dos objetos sobre o qual devemos iterar.

```{r}
soma_mn <- function(x, m, n) { x + m + n }
pmap_dbl(list(1:3, 11:13, 21:23), soma_mn)
```



---

# Até agora

- `map()` é uma função que abstrai laços de forma a simplificar (e "pipeabilizar"
iterações)
- `map2()` e `pmap()` generalizam `map()` para iterações paralelas
- Com os sufixos `_dbl()`, `_chr()`, `_lgl()` e assim por diante podemos achatar
resultados 
- Usando fórmulas e placeholders conseguimos definir funções lambda diretamente
de dentro da chamada de `map()`

--

### Exercício

Usando apenas duas chamadas de função (uma para `dplyr::tibble()` e outra para uma
função do `purrr`), transforme a lista `l` na tabela `tl`:

```{r}
t <- list(1:3, 11:13)
tl <- dplyr::tibble(col = 1:11, col1 = 2:12, col2 = 3:13)
```

**Dica:** Não se preocupe com os nomes das colunas, isso não é o importante.

???

pmap_dfc(t, ~dplyr::tibble("col" = .x:.y))



---
class: inverse, center, middle

# Iterações avançadas



---

# Condicionais

Uma coisa que é extremamente fácil de integrar a laços são condicionais. Não
é raro precisarmos transformar apenas alguns dos elementos de uma lista ou
vetor, tarefa que não pode ser cumprida com nenhuma das funções que vimos até
agora.

```{r}
for (i in seq_along(obj)) {
  if (obj[i]%%2 == 1) { obj[i] <- 2*obj[i] }
  else                { obj[i] <- obj[i] }
}
```

--

Para lidar com situações como a do laço acima é que o pacote `purrr` nos fornece
a função `map_if()`. Esta função recebe, além de um objeto e uma função, um
predicado (`.p`) que ela utilizará para verificar se a função deve ser aplicada
naquela iteração.

```{r, echo = FALSE}
obj <- 10:12
```

```{r}
eh_impar <- function(x) { x%%2 == 1 }
map_if(obj, eh_impar, ~2*.x) %>% flatten_dbl()
```



---

# Condicionais (cont.)

Como você já deve estar imaginando, existe uma forma de simplificar ainda mais
a expressão que acabamos de ver. `.p` também aceita fórmulas, permitindo que
passemos funções lambda como predicados.

```{r}
map_if(obj, ~.x%%2==1, ~2*.x) %>% flatten_dbl()
```

--

Por fim, se não quisermos passar uma condição propriamente dita para determinar
em quais elementos deve ser aplicada a função, podemos também usar `map_at()`
(que recebe em seu argumento `.at` um vetor de índices para aplicar `.f`).

```{r}
map_at(obj, c(1, 3), ~2*.x) %>% flatten_dbl()
```

--

**EX:** Por que fui obrigado a utilizar `flatten_dbl()` até agora?



---

# Acúmulo e redução

O último tipo de iteração que veremos se chama *accumulate* (ou *reduce*). Neste
tipo de laço, aplicamos uma função em um elemento e no resultado acumulado da
aplicação até aquele momento.

```{r}
for (i in 2:length(obj)) {
  obj[i] <- obj[i-1] + obj[i]
}
obj
```

--

A função `accumulate()` nos permite reproduzir perfeitamente o laço acima. Aqui,
o *placeholder* `.x` indica o resultado acumulado enquanto `.y` indica o elemento
da iteração correspondente.

```{r, echo = FALSE}
obj <- 10:12
```

```{r}
accumulate(obj, ~.x+.y)
```



---

# Acúmulo e redução (cont.)

A função irmã de `accumulate()` se chama `reduce()`. Ela se comporta de forma muito
semelhante, mas retorna apenas o último resultado obtido (jogando fora todos os
passos intermediários).

```{r}
reduce(obj, ~.x+.y)
```

--

`accumulate()` e `reduce()` não têm muitas variações, apenas as suas versões com
o sufixo `_right()`. Estas variações começam a iteração pela direita e não pela
esquerda.

```{r}
accumulate_right(obj, ~.x+.y)
```

--

**EX:** Por que, dentre todas as funções vistas até agora, estas retornam vetores
naturalmente?



---

# Até agora

- Com `map_if()` e `map_at()` podemos determinar apenas alguns elementos do
vetor/lista de entrada onde aplicar a função
- Com `accumulate()` e `reduce()` conseguimos aplicar funções acumuladas nas
entradas

--

### Exercício

Partindo de `ggplot2::diamonds`, obtenha o máximo cumulativo das colunas numéricas
sem usar `cummax()`. No final você deve obter uma tabela com as mesmas colunas
que `ggplot2::diamonds` (inclusive com os mesmos nomes), mas onde as colunas
numéricas agora representam os máximos cumulativos das suas versões originais.

**Dicas:** Você não precisará utilizar nenhum achatamento, só `dplyr::bind_cols()`.
É perfeitamente possível escrever uma fórmula dentro da outra.

???

ggplot2::diamonds %>%
  map_if(is.numeric, ~accumulate(.x, ~max(.x, .y))) %>%
  dplyr::bind_cols()



---

# Miscelânea

Aqui deixo uma lista de outras funções interessantíssimas do `purrr` que foram
cortadas desta aula por causa do tempo limitado:
- `keep()`/`discard()`: para filtrar elementos de listas
- `possibly()`: o melhor jeito de fazer um try-catch em R
- `transpose()`: transpõe listas
- `partial()`: pré-preenche os argumentos de uma função
- `walk()`: uma versão do `map()` para quando só precisamos dos efeitos colaterais
- `modify()`: um atalho para `x[] <- map(x, .f)`
- A família `is()`: para verificações extremamente estritas em objetos dos mais
variados tipos
- `imap()`: um atalho para `map2(x, seq_along(x), ...)`
- `invoke()`: consegue invocar uma função com uma lista de argumentos
- `lift()`: um auxiliador para composição de funções
- `when()`: uma abstração de condicionais "pipeável"
- ...



---
class: center, middle, inverse

# OBRIGADO!
